臺灣高等法院臺南分院刑事判決　　　100年度上易字第778號
上　訴　人
即　被　告　劉懷璟
上列上訴人因竊盜等案件，不服臺灣臺南地方法院100年度易字
第1112號中華民國100年11月15日第一審判決（起訴案號：臺灣
臺南地方法院檢察署100年度偵字第9454號），提起上訴，本院
判決如下：
    主  文
上訴駁回。
    理  由
一、按依刑事訴訟法第350條、第361條、第362條、第367條規定
    ，不服地方法院之第一審判決，提起第二審上訴者，須提出
    上訴書狀，並應敘述「具體理由」，為上訴必備之程式。所
    稱具體理由，必係依據卷內既有訴訟資料或提出新事證，指
    摘或表明第一審判決有何採證、認事、用法或量刑等足以影
    響判決本旨之不當或違法，而構成應予撤銷之具體事由，始
    克相當；如未依上揭意旨指出具體事由，而僅泛言或單憑當
    事人自我說詞，指摘原判決採證認事違法、用法不當、判決
    不公、量刑過重等等，即屬未敘述具體理由，所提第二審上
    訴不合法律上之程式，得不經言詞辯論，由第二審法院予以
    判決駁回。
二、上訴人即被告劉懷璟上訴意旨略以：伊並非有意拆毀屋內之
    物品，實因不懂法律之規範，且伊有病在身，每月又有房貸
    及債務協商按月繳納款項，經濟狀況不良；而莫福田又在大
    陸包二奶，不顧台灣之事情，請能為伊之立場設想云云。
三、經查：
  (一)原判決認定被告劉懷璟係坐落於臺南縣永康市（現改制為臺
    南市永康區○○○○段1091地號土地（權利範圍9萬分之59
    ）及其上建物即門牌號碼臺南縣永康市○○○街47之7號9樓
    之1（下稱系爭房地）原所有人莫福田之配偶。緣莫福田、
    劉懷璟因積欠債權人「聯邦商業銀行股份有限公司」（下稱
    聯邦銀行）、「國泰世華商業銀行股份有限公司」（下稱國
    泰世華銀行）等借款債務無法清償，經債權人聯邦銀行向原
    審法院聲請假扣押查封莫福田上開房地，並由併案債權人國
    泰世華銀行續行強制執行程序聲請拍賣，經原審法院以98年
    度司執字第46901號案執行拍賣，由廖杏於99年1月19日以新
    臺幣（下同）216萬9990元拍定得標買受，並於同月28日取
    得上開房地之不動產權利移轉證書，自同日起取得系爭房地
    所有權。詎劉懷璟明知系爭房屋已歸廖杏所有，仍基於毀損
    他人之物之犯意，於99年4月18日，以3000元之代價，僱請
    二名不知情之不詳姓名成年工人，並請工人攜帶切割機、螺
    絲起子、鉗子、小鐵鎚等工具至系爭房屋，指示工人以上開
    工具接續拆毀已屬建物一部分之陽台處鋁窗架、鋁窗軌道、
    部分客廳與房間內固定式裝潢，並拆卸建物之從物即廚房流
    理台廚具、鋁門窗、落地窗等物品，將廚房流理台廚具、鋁
    門窗、落地窗丟棄，致上開物品不堪使用，足以生損害於廖
    杏。嗣因廖杏聲請點交，代理人李應吉會同原審法院民事執
    行處人員於99年4月19日早上9時30分許，到現場執行點交前
    之履勘程序始發現上情，並提出告訴等情，係依憑：
  １被告供述有雇工將系爭房屋之陽台處鋁窗架、鋁窗軌道、部
    分客廳與房間內固定式裝潢，並拆卸建物之從物即廚房流理
    台廚具、鋁門窗、落地窗等物品，將廚房流理台廚具、鋁門
    窗、落地窗丟棄等語。
  ２系爭房地經原審法院定期拍賣後，由告訴人廖杏於99年1月
    19日以216萬9990元拍定，並於99年1 月28日取得系爭房地
    之所有權。業據原審調取98年度司執全字第29號、98年度司
    執字第46901號執行卷宗核閱無訛。
  ３原審法院執行人員會同告訴人代理人李應吉，於99年3月22
    日到場履勘時，當時屋況完善，又據證人李應吉證述明確，
    並有履勘時現場照片24張在卷可佐。惟99年4月19日執行點
    交時，建物之部分裝潢被破壞，鋁門窗、鐵窗、流理台均被
    拆除等情，有原審法院執行筆錄可按，復有現場照片20張附
    卷足參，可見系爭房屋之陽台處鋁窗架、鋁窗軌道、部分客
    廳與房間內固定式裝潢，廚房流理台廚具、鋁門窗、落地窗
    等物品，均已遭人毀損或丟棄而致令不堪用。
  ４原審法院99年3月22日到場執行履勘、99年4月19日到場執行
    點交，均事先寄發執行命令予債務人莫福田，並由被告劉懷
    璟代收，而該執行命令說明四已載明「本件不動產已屬買受
    人所有，凡附著於建物無法分離，或非破壞建物難以分離之
    全部設備，均為拍賣效力所及，債務人或使用人不得拆卸或
    毀壞，如有上開行為，將構成刑法之毀損罪責」，被告劉懷
    璟既代莫福田收受上開執行命令，自難就上開內容諉稱不知
    。被告劉懷璟乃以一天共3000元工資雇請二名工人，並要求
    工人攜帶切割機、螺絲起子、鉗子、小鐵鎚到系爭房屋協助
    搬遷，類此工具顯然是要拆卸、毀損附著於建物無法分離，
    或非破壞建物難以分離之設備、裝潢甚明！況且，依卷附毀
    損照片觀之，鋁窗軌道遭鐵鎚故意撞出凹損，目的應在讓拍
    定人無法再使用該鋁窗軌道，屋內固定式裝潢，顯然是惡意
    破壞使後手無法使用，否則木板上何以有如此多之挖鑿處，
    亦使固定裝潢脫離原位，益徵被告劉懷璟有毀損之故意。
  ５而上開陽台處鋁窗架、鋁窗軌道均需使後用切割機，始能整
    個破壞拆掉；與部分客廳與房間內固定式裝潢，均屬「非毀
    損不能分離或分離需費過鉅之建物附屬物」；而廚房流理台
    廚具，雖非不可拆卸之家俱設備，惟流理台廚具之尺寸規格
    ，裝設時是按照系爭房屋格局設計，拆卸後尺寸規格即難符
    合另一建物之格局，且流理台廚具在一般民眾買賣房屋之觀
    感，均會認為與系爭房屋具恆久之關聯性；再依被告劉懷璟
    供承拆卸之後就叫工人丟棄，顯見其並無再將流理台廚具搬
    到他處裝設使用，則拆卸後之流理台廚具即尚失其獨立使用
    之經濟效用。另拆卸鋁門窗、落地窗等物品，雖不會因此破
    壞建物結構，難認與建物不能分離或分離需費過鉅。惟因門
    窗可使建物遮風避雨，與上開流理台廚具均可認定係交易習
    慣上同屬於一人之從物。
  (二)原審法院因認被告所辯「對法律無認知，無毀損之故意」云
    云不可採信，而以被告犯刑法第354條之毀損他人物品罪事
    証明確；因予量處被告有期徒刑6月，並諭知易科罰金之折
    算標準；另供犯罪所用之切割機、螺絲起子、鉗子、鐵鎚，
    應係工人攜帶，非屬被告劉懷璟所有，爰不宣告沒收。
  (三)經核原判決關於此部分，從形式上予以審查，並無違背法令
    之情形。被告劉懷璟上訴意旨並無隻字片語表明第一審判決
    關於此部分採證、認事、用法有何不當或違法之處，其上訴
    理由僅以其個人家庭、經濟因素，請求本院改判減輕其刑，
    揆諸前開說明，即屬未敘述具體理由，自難認其上訴合於法
    律上之程式；其上訴不合法，應予駁回，並不經言詞辯論為
    之。
四、爰依刑事訴訟法第367條前段、第372條，判決如主文。
中    華    民    國   100    年    12    月    23    日
                  刑事第四庭    審判長法  官  吳志誠
                                      法  官  彭喜有
                                      法  官  陳珍如
以上正本證明與原本無異。
不得上訴。
                                      書記官  劉清洪
中    華    民    國   100    年    12    月    26    日